臺灣橋頭地方法院民事裁定
110年度訴字第918號
被      告
即反訴原告  陳秀方  
原      告
即反訴被告  林建助  
訴訟代理人  康進益律師
            康鈺靈律師
反訴被告    林建昌  
            林黃梅香
訴訟代理人  林淑玲  
被      告
即反訴被告  林三得  
            林三外  
            吳鐘添  
訴訟代理人  陳秀方  
被      告
即反訴被告  林進旺  
            林東漢  
            林日昇  
            林富吉  
            林芳雄  
            林義芳  
            林豹    
            林武    
            張林金定
            林添丁  
            林裕傑  

            林添佑  
上  一  人
訴訟代理人  蔡素娥  
被      告
即反訴被告  林郭里  
            林忠信  
            林榮廣  

            林瑞添  
上三人共同
訴訟代理人  蔡建賢律師
被      告
即反訴被告  林王秀月
            林志逸  
            林志成  
            林沛豪  


            林正立  

            林諺余（即林漢章之承受訴訟人）


參加訴訟人  林謙睿  
上列當事人間請求分割共有物事件，反訴原告即被告提起反訴，
本院裁定如下：
    主  文
反訴原告之訴駁回。
反訴訴訟費用由反訴原告負擔。
    理  由
一、被告即反訴原告主張：原告即反訴被告前以高雄市○○區○○段
    000地號土地（面積3143.84平方公尺，應有部分：各如附表
    所示，下稱506土地）為如附表編號１至２８所示共有人共有，
    依其使用目的並無不能分割之限制，共有人間亦無不能分割
    之約定，惟分割方法兩造不能協議決定，故依民法第823、8
    24條規定提起本訴，請求判決分割506土地。而同段446、44
    8、493地號土地（下分別稱446、448、493土地，並合稱446
    等土地）分別為如附表所示共有人共有，與506土地部分共
    有人相同，且位於同一區域，部分共有人於111年1月24日庭
    期中表示同意共同分割，本院106年度訴字第984號請求分割
    共有物事件中，多數共有人亦同意將446等土地與506土地共
    同分割，爰提起反訴，請求共同分割等語。聲明：兩造共有
    446等土地與506土地應共同分割。
二、反訴被告則以：
（一）原告即反訴被告、林榮廣、林忠信、林瑞添部分：506土
      地與446等土地間，不符民法第824條第5、6項合併分割要
      件，與本訴並無相牽連關係，反訴應不合法等語資為抗辯
      。聲明：反訴原告之訴駁回。
（二）反訴被告林三外、林三得、林日昇、林瑞添、林榮廣、林
      添丁、林裕傑、林郭里、林進旺部分：本訴僅分割506土
      地，反訴原告趁機提起反訴，且藉由購買林進杉之持分擴
      大分得之範圍，地上建物亦非反訴原告所有，是本件仍存
      在房地糾紛，反訴原告請求應無理由等語資為抗辯。聲明
      ：反訴原告之訴駁回。
（三）反訴被告林添佑部分：446、506土地上已有存在30年以上
      之既成道路，似有「因物之使用目的不能分配」之情等語
      。
（四）其餘反訴被告則未於言詞辯論期日到場，亦未提出書狀作
      何聲明或陳述。　　　
三、按原告之訴，有下列各款情形之一者，法院應以裁定駁回之
    。但其情形可以補正者，審判長應定期間先命補正：六、起
    訴不合程式或不備其他要件，同法第249條第1項第6款定有
    明文。次按被告於言詞辯論終結前，得在本訴繫屬之法院，
    對於原告及就訴訟標的必須合一確定之人提起反訴。反訴之
    標的，與本訴之標的及其防禦方法不相牽連者，不得提起；
    提起反訴，非經他造同意，不得為之，民事訴訟法第259條
    、第260條第1項亦有明定。又按共有人相同之數不動產，除
    法令另有規定外，共有人得請求合併分割。共有人部分相同
    之相鄰數不動產，各該不動產均具應有部分之共有人，經各
    不動產應有部分過半數共有人之同意，得適用前項規定，請
    求合併分割。但法院認合併分割為不適當者，仍分別分割之
    ，民法第824條第5項、第6項復有明文。考其立法理由「共
    有人相同之數筆土地常因不能合併分割，致分割方法採酌上
    甚為困難，且因而產生土地細分，有礙社會經濟之發展，爰
    增訂第五項，以資解決。但法令有不得合併分割之限制者，
    如土地使用分區不同，則不在此限」，及「為促進土地利用
    ，避免土地過分細分，爰於第六項增訂相鄰各不動產應有部
    分過半數共有人之同意，即得請求法院合併分割。此時，各
    該不動產均具應有部分之共有人始享有訴訟權能。其於起訴
    後請求合併分割者，原告可依訴之追加，被告可依反訴之程
    序行之」意旨，足認倘不符該條項所定得合併分割之情形，
    起訴後之被告即不得依該條項規定提起反訴，請求合併分割
    （最高法院105年度台抗字第423號裁定意旨參照）。
四、經查：
（一）反訴被告林建昌無506、448、493土地之應有部分；反訴
      被告林黃梅香無506、446、493土地之應有部分；原告即
      反訴被告則無448土地之應有部分，是506土地與446等土
      地之共有人並不相同，不符合民法第824條第5項規定之合
      併分割要件。
（二）又506土地與446等土地間僅446、448土地相鄰，506土地
      與446等土地間均隔有同段447地號土地而未相鄰，故本件
      亦不符民法第824條第6項規定之合併分割要件。
（三）據此，506土地與446等土地間，不符合民法第824條第5項
      、第6項規定之合併分割要件，揆諸前揭說明，反訴原告
      即不得提起反訴請求共同分割506土地與446等土地，反訴
      原告之反訴為不合法，應以裁定駁回其反訴。
五、依民事訴訟法第249條第1項第6款、第95條、第78條，裁定
    如主文。
中　　華　　民　　國　　111 　年　　10　　月　　20　　日
          　　　　民事第三庭  審判長法  官  朱玲瑤
　　　　　　　　　                  法  官  王碩禧
　　　　　　　　　                  法  官  呂明龍
以上正本係照原本作成。
本裁定不得抗告。
中　　華　　民　　國　　111 　年　　10　　月　　20　　日
     　　　　　　　　　　　　書　記　官  洪嘉鴻
附表－土地坐落（均位於高雄市○○區○○段）、應有部分、換算面積           編號 姓名 000地號  000地號  000地號  000地號  合計應分得面積   應有部分 換算面積 應有部分 換算面積 應有部分 換算面積 應有部分 換算面積  １ 林建助 26/168 486.55 13/168 199.9   26/168 55.33 741.78 ２ 林三得 45/3360 42.11 45/3360 34.6 45/3360 6.54 45/3360 4.79 88.04 ３ 林三外 45/3360 42.11 45/3360 34.6 45/3360 6.54 45/3360 4.79 88.04 ４ 吳鐘添 894/16800 167.3 894/16800 137.47 88/1680 25.58 88/1680 18.73 349.08 ５ 林進旺 200/13440 46.78 200/13340 38.44 200/13440 7.27 200/13440 5.32 97.81 ６ 林東漢 3/126 74.85 3/126 61.51 3/126 11.62 3/126 8.51 156.49 ７ 林日昇 36/168 673.68 36/168 553.56 36/168 104.63 36/168 76.61 1408.48 ８ 林富吉 13/840 48.66 13/840 39.98 13/840 7.56 13/840 5.53 101.73 ９ 林芳雄 13/840 48.66 13/840 39.98 13/840 7.56 13/840 5.53 101.73 １０ 林義芳 13/840 48.66 13/840 39.98 13/840 7.56 13/840 5.53 101.73 １１ 林豹 13/840 48.66 13/840 39.98 13/840 7.56 13/840 5.53 101.73 １２ 林武 13/840 48.66 13/840 39.98 13/840 7.56 13/840 5.53 101.73 １３ 張林金定 10/168 187.13 10/168 153.77 10/168 29.06 10/168 21.28 391.24 １４ 林添丁 2/63 99.8 2/63 82.01 2/63 15.5 2/63 11.35 208.66 １５ 林裕傑 2/63 99.8 2/63 82.01 2/63 15.5 2/63 11.35 208.66 １６ 林添佑 30/3360 28.07 30/3360 23.07 30/1680 8.72 30/1680 6.38 66.24 １７ 林郭里 2/63 99.8 2/63 82.01 2/63 15.5 2/63 11.35 208.66 １８ 林忠信 2/63 99.8 2/63 82.01 2/63 15.5 2/63 11.35 208.66 １９ 林榮廣 2/63 99.8 2/63 82.01 2/63 15.5 2/63 11.35 208.66 ２０ 林瑞添 2/63 99.8 2/63 82.01 2/63 15.5 2/63 11.35 208.66 ２１ 林王秀月 6/168 112.28 6/168 92.26 6/168 17.44 6/168 12.77 234.75 ２２ 林志逸 13/504 81.09 13/504 66.63 13/504 12.59 13/504 9.22 169.53 ２３ 林志成 13/504 81.09 13/504 66.63 13/504 12.59 13/504 9.22 169.53 ２４ 林沛豪 13/504 81.09 13/504 66.63 13/504 12.59 13/504 9.22 169.53 ２５ 陳秀方 8/525 47.91 6/16800 0.92 2/1680 0.58 2/1680 0.43 49.84 ２６ 林正立 3/126 74.85 3/126 61.51 3/126 11.62 3/126 8.51 156.49 ２７ 林謙睿 30/3360 28.07 30/3360 23.07     51.14 ２８ 林諺余 200/13440 46.78 200/13440 38.44 200/13440 7.27 200/13440 5.32 97.81 ２９ 林進杉   200/13440 38.44 200/13440 7.27 200/13440 5.32 51.03 ３０ 林建昌   13/168 199.9     199.9 ３１ 林黃梅香     26/168 75.57   75.57 合計  1 3143.84 1 2583.31 1 488.28 1 357.5 6572.93